臺灣臺東地方法院民事裁定　　　　　　 100年度監宣字第21號
聲　請　人　朱金美
相　對　人　賴忠祥
關　係　人　朱金花
上列聲請人聲請對相對人為監護宣告事件，本院裁定如下：
    主  文
宣告賴忠祥（男，民國○○○年○月○○○日生，身分證統一編
號：Ｚ000000000號）為受監護宣告之人。
選定朱金美（女，民國○○○年○○月○○日生，身分證統一編
號：Ｚ000000000號）為受監護宣告之人之監護人。
指定朱金花（女，民國○○○年○○月○日生，身分證統一編號
：Ｚ000000000號）為會同開具財產清冊之人。
聲請程序費用新臺幣壹仟元由受監護宣告之人賴忠祥負擔。
    理  由
一、聲請意旨略以：相對人賴忠祥為聲請人之子，因相對人自幼
    患有中度多重障礙（智、聲），現況已不能為意思表示或受
    意思表示，或不能辨識其效果，為此依民法第14條及民事訴
    訟法第597條規定，聲請宣告相對人賴忠祥為受監護宣告之
    人，並選定聲請人朱金美為監護人等語。
二、按對於因精神障礙或其他心智缺陷，致不能為意思表示或受
    意思表示，或不能辨識其意思表示之效果者，法院得因本人
    、配偶、四親等內之親屬、最近一年有同居事實之其他親屬
    、檢察官、主管機關或社會福利機構之聲請，為監護之宣告
    ，民法第14條第1項定有明文。經查：
（一）聲請人為相對人之母，有戶籍謄本在卷足憑。而賴忠祥因
      上開疾病致不能為意思表示或受意思表示之程度乙情，業
      據其提出中華民國身心障礙手冊1紙為證（參見本院卷第3
      頁）。
（二）本院囑託臺灣板橋地方法院於民國100年7月15日在板橋中
      興醫院處，於鑑定人馮德誠醫師前就相對人姓名、年齡、
      現場人數等事項訊問相對人，然相對人均未回答，僅是點
      頭或搖頭，鑑定人則稱：相對人自幼智能障礙，日常生活
      起居尚可自理，對外界言語詢問無適當反應等語，此有臺
      灣板橋地方法院100年 7月15日訊問筆錄1份在卷可參。又
      本件經鑑定人鑑定結果認為：相對人自幼智能障礙，領有
      多障中度（聲、智）殘障手冊，經檢視其身體狀況，其能
      張眼坐於椅子上，四肢活動自如，日常生活起居亦可自理
      ，然其對外界言語詢問毫無反應，致無法溝通，故無法測
      試其記憶力、定向力、判斷力、有無幻覺或妄想等狀況，
      又其無經濟活動能力，經診斷，相對人患有精神障礙或其
      他心智缺陷，無預後及回復之可能性，其意思表示、受意
      思表示與辨別其意思之能力完全不足等情，亦有板橋中興
      醫院於100年7月22日製作之精神鑑定報告書1份在卷可稽
      （見本院卷第18至19頁）。
（三）綜上，本院認相對人因精神障礙或其他心智缺陷，已達不
      能為意思表示或受意思表示之程度，揆諸首揭規定，本件
      聲請應予准許，爰對相對人為監護之宣告。
三、次按受監護宣告之人應置監護人。法院為監護之宣告時，應
    依職權就配偶、四親等內之親屬、最近一年有同居事實之其
    他親屬、主管機關、社會福利機構或其他適當之人選定一人
    或數人為監護人，並同時指定會同開具財產清冊之人。法院
    為前項選定及指定前，得命主管機關或社會福利機構進行訪
    視，提出調查報告及建議。監護之聲請人或利害關係人亦得
    提出相關資料或證據，供法院斟酌。法院選定監護人時，應
    依受監護宣告之人之最佳利益，優先考量受監護宣告之人之
    意見，審酌一切情狀，並注意下列事項：(一)受監護宣告之
    人之身心狀態與生活及財產狀況。(二)受監護宣告之人與其
    配偶、子女或其他共同生活之人間之情感狀況。(三)監護人
    之職業、經歷、意見及其與受監護宣告之人之利害關係。(
    四)法人為監護人時，其事業之種類與內容，法人及其代表
    人與受監護宣告之人之利害關係。民法第1110條、第1111條
    、第1111條之1分別定有明文。又按監護宣告之裁定，應同
    時選定監護人及指定會同開具財產清冊之人，並附理由，民
    事訴訟法第604條第1項定有明文。經查，聲請人為相對人之
    母，並聲請選任其為監護人，復提出同意書為憑，而本件經
    本院函請新北市政府社會局進行訪視，據覆略以：相對人患
    有輕度聽語障礙及中度智能障礙，已達不能為意思表示或受
    意思表示之程度，而相對人之父於今年4月過世，遺有不動
    產，聲請人欲代為辦理繼承登記，遂提起本件聲請，以利後
    續程序進行。相對人家中共有四名兄弟姊妹，其為么兒，自
    幼患有聽語障礙、智能障礙，另亦患有癲癇，天熱時易發作
    ，需固定服藥治療，因而自啟智學校畢業後，多待家中與母
    即聲請人同住，未外出就業，然因刺激不足，其情況愈加退
    化，現已無法寫字，僅能自行洗澡及如廁。聲請人原有房產
    ，因無力繳納房貸遭強制執行拍賣，遂租賃於新北市鶯歌區
    處居住，每月需繳納房租新臺幣（下同）7,000元，又聲請
    人於住家附近旅館擔任房務員已10餘年，工作狀況穩定，月
    薪2萬餘元，然因欠有卡債，薪俸中 3分之1已遭強制執行扣
    薪中，實領工資約17,000元，再加上受監護人每月得領取之
    身障津貼4,000元，家中經濟狀況僅勉足維持，故聲請人擬
    將戶籍遷往新北市，申請租補助，以補貼家用。至相對人其
    他手足悉已結婚生子，分別居住於桃園縣龜山、龍潭及八德
    ，因渠等皆為藍領階級，收入僅僅足夠支應家中開銷，無法
    於經濟上協助聲請人，惟家中成員感情十分融洽，平日常返
    家陪伴相對人或以電話關心。於相對人之父過世後，遂由聲
    請人單獨照料相對人，聲請人每日早晨均先備妥早餐，方於
    7時30分出門上班，中午11時返家料理中餐，至下午5時下班
    返家，亦會烹煮晚餐與相對人共同進食。經評估，相對人外
    觀乾淨，衣著及儀容整齊，顯受有良好之照護，惟仍建請鈞
    院參酌其他監護人選意見及客觀條件酌定之等語，有新北市
    政府社會局100年7月20日北社工字第1000750929號函所附之
    訪視建議報告1份在卷可稽（參見本院卷第16至17頁）。本
    院參酌上情，認由聲請人任監護人，最能符合相對人即受監
    護宣告之人之最佳利益，爰選定聲請人朱金美為監護人。另
    聲請人之妹朱金花亦係相對人之阿姨，對兩造生活狀況多所
    了解，復到庭表明同意擔任會同開具財產清冊之人，有本院
    100年8月16日調查筆錄1份在卷可憑（參見本院卷第29頁）
    ，爰併指定朱金花為會同開具財產清冊之人。
四、末按民法第1113條準用同法第1099條、第1109條之規定，監
    護開始時，監護人對於受監護人之財產，應依規定會同法院
    指定會同開具財產清冊之人，於二個月內開具財產清冊，並
    陳報法院；監護人於執行監護職務時，因故意或過失，致生
    損害於受監護人者，應負賠償之責。準此，監護人朱金美於
    本裁定確定後，應會同如主文第 3項所示之受指定人朱金花
    ，於二個月內開具財產清冊，並陳報法院，併此敘明。
五、依民事訴訟法第608條第1項，裁定如主文所示。
中    華    民    國     100   年   8     月    30    日
                  家事法庭    法  官   蔡慧雯
以上正本係照原本作成。
如不服本裁定關於選定監護人及指定會同開具財產清冊之人等部
分，應於送達後10日內向本院提出抗告狀，並繳納抗告費新臺幣
1,000元；其餘關於宣告監護之部分，不得抗告。
中    華    民    國   100    年    8     月    30    日
                              書記官   高竹瑩